臺灣臺中地方法院民事判決
108年度訴字第3973號
原      告  李鴻彬  
被      告  李佩橙  
上列當事人間債務人異議之訴事件，本院於民國110年9月17日言
詞辯論終結，判決如下：
    主    文
本院一百零八年度司執字第一三五四八六號給付扶養費強制執行
事件所為之強制執行程序，就逾新臺幣肆拾玖萬壹仟壹佰壹拾肆
元本息範圍部分，應予撤銷。
訴訟費用由被告負擔百分之五十五，餘由原告負擔。
    事實及理由
一、原告主張：被告以本院106年度家親聲字第34號和解筆錄為
    執行名義（下稱系爭和解筆錄），聲請給付扶養費之強制執
    行事件，經本院108年度司執字第135486號受理中（下稱系
    爭執行事件）。惟原告自106年12月1日起至108年4月16日，
    均依系爭和解筆錄匯款，108年5月份後，雖因未成年子女之
    行為、思想嚴重偏差而無匯款，但未成年子女李○軒就學及
    日常所需即學雜費、實習費、社團費、校車費、手機費仍由
    原告支付，且每月至少拿現金新臺幣（下同）1,400元以上
    不等之午餐費。又兩造子女與被告同住，但早、晚餐仍由原
    告供應，原告亦告知子女，以後若有其他必要花費可告知，
    原告會先行給予墊付，再從每月扶養費中扣除，其目的是要
    讓孩子知道如何管控金錢與花費。另兩造長女乙○○有多次逃
    家紀錄，在學期間缺曠課嚴重，並執意辦理休學，扶養費是
    指對未成年子女之養育費用，而非供其輟學逃家所需等語。
    並聲明：本院108年度司執字第135486號給付扶養費之強制
    執行事件應予撤銷。
二、被告則以：系爭和解筆錄係原告於本院家事庭審理程序中所
    作成之和解，原告亦當場同意簽名，如今卻以不懂法律為由
    ，不願依系爭和解筆錄給付扶養費，更稱從未答應償還被告
    代墊費用，其藐視法律之舉令人法指。又原告提供之銀行匯
    款資料並無註記哪些是扶養費，及匯款人帳號確實為原告銀
    行帳號、給付起訖期間。另原告所附107至108年扶養費之支
    出明细為原告主觀意識所羅列,並無明確匯款資料足以證實
    為支付未成年子女之扶養費。且系爭和解書僅記載原告需支
    付兩位未成年子女每個月7,000元，並未列出該筆金額涵蓋
    費用之細項，而原告所提供之繳費收據均屬私自給付範圍，
    且為系爭和解成立前，原告本就負擔之費用，與每個月該匯
    入之扶養費7,000元不該相扣抵。又原告應支付之扶養費已
    低於106年度臺中市每人每月最低消費，且原告供擔保金148
    ,167元暫停強制執行程序，顯見其拒不支付之理由實屬狡辯
    ，並非能力所不及等語，資為抗辯。並聲明：原告之訴駁回
    。
三、兩造不爭執之事項：
(一)兩造於106年11月21日本院106年度家親聲字第34號給付扶養
    費事件成立系爭和解筆錄，和解內容其中第貳點：「丙○○另
    同意自106 年12月1 日起至未成年子女乙○○、李○軒成年止
    ，按月於每月25日前給付甲○○扶養費每人7,000元。若遲延
    一期給付，當期以後之一、二、三期，視為全部到期。」，
    第參點：「給付方式：由丙○○將款項匯入未成年子女乙○○、
    李○軒所開立之郵局帳戶內。」。
(二)原告未曾給付被告系爭和解筆錄第壹點之款項。
四、兩造爭執之事項：
(一)被告依系爭和解筆錄請求原告給付155,400元，有無理由？
(二)被告依系爭和解筆錄，請求原告給付自106年12月1日起至10
    9年9月23日止之乙○○扶養費用，共計238,000元，有無理由
    ？
(三)被告依系爭和解筆錄，請求原告給付自106年12月1日起至11
    2年10月22日止之李○軒扶養費，共計497,000 元，有無理由
    ？
五、得心證之理由：　　
(一)被告依系爭和解筆錄第1點約定，請求原告所為之給付於154
    ,000元之範圍內，為有理由。
　　依系爭和解筆錄內容第1點約定：聲請人同意自106年12月1
    日起至108年2月28日止按月於每月15日前給付聲請人1萬元
    ，最後1期給付14,000元，若遲延1期給付，視為全部到期。
    而系爭和解筆錄之聲請人即為本件被告、相對人為本件原告
    （見本院卷一第69頁）等情，業經本院依職權調取上開給付
    扶養費事件卷宗核閱無訛。雖上開內容係記載聲請人（即本
    件被告）同意給付款項予聲請人，然顯為誤寫，按和解筆錄
    ，如有誤寫、誤算或其他類此之顯然錯誤者，法律上雖無得
    為更正之明文，而由民事訴訟法第380條、強制執行法第4條
    第3款等規定觀之，訴訟上之和解與確定判決有同一之效力
    ，民訴訟法第232條第1項關于判決書更正錯誤之規定，於和
    解筆錄有同一之法律理由，自應類推適用（參照司法院院字
    第2515號解釋），是和解筆錄祇須具有誤寫、誤算或其他類
    此之顯然錯誤之情形，法院書記官即得類推適用民事訴訟法
    第232條第1項之規定，而為更正之處分（最高法院43年度台
    抗字第1號裁定參照），系爭和解筆錄既經本院家事庭書記
    官依職權將上開「聲請人同意」更正筆錄內容為「相對人同
    意」（見本院卷二第159頁），是被告請求原告依系爭和解
    筆錄第1點給付共154,000元（計算式：10,000元×14個月＋14
    ,000元＝154,000元），即屬有據。
(二)被告依系爭和解筆錄，請求原告給付乙○○之扶養費用，於17
    2,138元之範圍內，給付李○軒之扶養費用，於164,976元之
    範圍內，為有理由。
　⒈按所謂扶養費用，係指一般扶養權利人於現今社會生活中，
    維持其人之尊嚴最基本生活要求所需之費用，包括受扶養人
    食、衣、住、行及育樂等所有生活支出。查系爭和解筆錄，
    係被告為請求原告給付子女扶養費用而提起，嗣兩造於訴訟
    中和解，原告同意自106年12月1日起至乙○○、李○軒成年為
    止，按月於每月25日前給付子女每人7,000元，並未限於特
    定範圍內之花費，是原告給付之費用，苟確實用於乙○○、李
    ○軒之食、衣、住、行及育樂所需，自應視為扶養費之給付
    。至於被告抗辯原告所為給付，不應自系爭和解筆錄之7,00
    0元扶養費扣抵等語，尚無可採。
　⒉經查，原告主張為乙○○給付附表1之款項6,251元，為李○軒給
    付附表2之款項共108,506元，為被告所不爭執，僅抗辯該等
    款項本即應由原告負擔等語，應堪信實。又原告自106年12
    月起按月匯款至乙○○設於中華郵政股份有限公司水湳郵局、
    帳號：00000000000000號帳戶，如附表3所示之款項共57,97
    8元；按月匯款至原告所有、帳號00000000000號帳戶及李○
    軒設於中華郵政股份有限公司水湳郵局、帳號：0000000000
    0000號帳戶，如附表4所示之款項共62,518元，有中華郵政
    股份有限公司臺中郵局109年5月5日中管字第1091800641號
    函覆帳戶明細資料（見本院卷一第253至297頁），可證乙○○
    、李○軒上開郵局帳戶確有各該款項存入，及依中華郵政股
    份有限公司臺中郵局110年2月26日中管字第1100002339號函
    、國泰世華商業銀行存匯作業管理部110年5月12日國世存匯
    作業字第1100074569號函，可證乙○○、李○軒上開郵局帳戶
    之匯款，係自原告所有、帳號000000000000號帳戶轉入（見
    本院卷二第59、85、87頁），且被告對於原告所有、帳號00
    000000000號帳戶為李○軒使用，及確有附表4所示款項匯入
    等情，並無爭執，堪認原告自106年12月起給付附表1、2、3
    、4所示款項作為乙○○、李○軒之扶養費。至於原告其餘所稱
    款項，或於106年12月前給付，或無證據證明確有支出，自
    非可採。
  ⒊依系爭和解筆錄第2點約定：聲請人另同意自106年12月1日起
    至未成年子女乙○○、李○軒成年止，按月於每月25日前給付
    聲請人扶養費每人7,000元，若遲延1期給付，當期以後之1
    、2、3期，視為全部到期（見本院卷一第69頁）。而上開內
    容亦經本院家事庭書記官依職權將「聲請人另同意」更正筆
    錄內容為「相對人另同意」（見本院卷二第159頁），是原
    告依系爭和解筆錄，應給付自106年12月1日起至109年9月23
    日止之乙○○扶養費用，共計236,367元【計算式：（7,000元
    ×33個月）＋（7,000元÷30日×23日）＝236,367元，元下四捨
    五入】，扣除上開已給付附表1之金額6,251元、附表3之匯
    款共57,978元後，原告尚未依給付乙○○扶養費用之數額為17
    2,138元（計算式：236,367元－6,251元－57,978元＝172,138
    元）。另原告依系爭和解筆錄，應給付自106年12月1日起至
    110年9月17日（即本院言詞辯論終結日）止之李○軒扶養費
    用315,000元（計算式：7,000元×45個月＝315,000元】，且
    遲延1期給付，之後3期共21,000元（計算式：7,000元×3個
    月＝21,000元）亦視為全部到期，故於本院言詞辯論終結時
    ，原告應給付李○軒之扶養費用為336,000元（計算式：315,
    000元＋21,000元＝336,000元），扣除上開已給付附表2之金
    額108,506元、附表4之匯款共62,518元後，原告尚未給付李
    ○軒之扶養費用為164,976元（計算式：336,000元－108,506
    元－62,518元＝164,976元）。從而，原告尚未給付乙○○、李○
    軒之扶養費用共計337,114元（計算式：172,138元＋164,976
    元＝337,114元）。
(三)基上，被告依系爭和解筆錄得向原告請求之款項共計491,11
    4元（計算式：154,000元＋337,114元＝491,114元）。　
六、綜上所述，原告依強制執行法第14條第1項規定，請求系爭
    執行事件之執行程序，逾執行債權額在491,114元元本息範
    圍部分，應予撤銷，為有理由，應予准許。逾此範圍之請求
    ，為無理由，應予駁回。
七、本件事證已臻明確，兩造其餘攻擊、防禦方法及所提出之各
    項證據資料，經審酌後，均與判決結果不生影響，爰不逐一
    論述，附此敘明。
八、訴訟費用負擔之依據：民事訴訟法第79條。　　　　
中　　華　　民　　國　　110 　年　　10　　月　　22　　日
                  民事第六庭  審判長法  官  陳學德
                                    法  官  夏一峯
                                    法  官  楊雅婷
正本係照原本作成。
如對本判決上訴，須於判決送達後20日內向本院提出上訴狀。如
委任律師提起上訴者，應一併繳納上訴審裁判費。
中　　華　　民　　國　　110 　年　　10　　月　　22　　日
                                    書記官  謝其任
附表1：
編號 款      項      名      稱 金      額 （新臺幣） 備          註   1 106年度第2學期學費、電腦及網路通訊使用費、境外生健保費 6,251元 本院卷一第47頁 
附表2：
編號 款      項      名      稱 金      額 （新臺幣） 備          註   1 108年度第1學期僑泰高中校車費 10,000元 本院卷一第33頁   2 108年10月16日校車費 2,500元 同上   3 108年度學雜費 16,558元 本院卷一第35頁   4 107年度第2學期書籍費、家長會費、平安保險費、冷氣維護費、課業輔導費、畢業紀念冊及拍照費 2,946元 本院卷一第37頁   5 108年度寒假學藝活動及1年級校外教學費 500元 本院卷一第39頁   6 107年度第1學期書籍費、家長會費、平安保險費、冷氣維護費、課業輔導費、校外教學費、3年級模擬考費 7,809元 本院卷一第41頁   7 107年度暑期學藝活動費暨游泳費 1,740元 本院卷一第43頁   8 106年度第2學期書籍費、家長會費、平安保險費、午餐費、課業輔導費、畢業紀念冊費 4,315元 ⑴本院卷一第43、45頁 ⑵繳費日期：107年3月12日   9 安聯人壽保險股份有限公司萬世福終身壽險保費 61,988元 ⑴本院卷一第53頁 ⑵繳費日期：108年5月18日  10 永康中醫聯合診所掛號費及健保部分負擔 150元 ⑴本院卷一65頁 ⑵繳費日期：108年10月13日 總計  108,506元  
附表3：
編號 匯 款 日 期 匯款金額 （新臺幣） 備        註   1 106年12月15日 5,000元    2 107年1月15日 5,000元    3  107年2月14日 5,000元    4 107年3月15日 3,935元    5 107年4月16日 3,935元    6 107年6月15日 3,935元    7 107年8月15日 3,935元    8 107年9月17日 3,935元    9 107年10月15日 3,988元   10 107年11月16日 3,488元   11 107年12月18日 3,488元   12  108年1月19日 4,113元   13 108年2月23日 4,113元   14 108年3月18日 4,113元  總計  57,978元  
附表4：
編號 匯 款 日 期 匯款金額 （新臺幣） 備        註   1  106年12月15日 5,000元 匯入原告所有、帳號00000000000號帳戶   2 107年1月15日 7,000元    3 107年2月14日 6,325元    4 107年3月15日 5,594元    5 107年4月16日 5,194元    6 107年5月15日 4,094元    7 107年6月15日 5,344元    8 107年7月16日 2,105元    9 107年8月15日 2,105元   10  107年9月17日 2,105元   11 107年10月15日 2,064元 匯入李○軒設於中華郵政股份有限公司水湳郵局、帳號：00000000000000號帳戶  12 107年11月16日 1,319元   13 107年12月18日 1,132元   14 108年1月19日 3,626元   15 108年2月23日 3,443元   16 108年3月18日 3,143元   17 108年4月16日 2,925元  總計  62,518元